臺灣高等法院民事裁定
111年度抗字第1200號
抗  告  人  凱基商業銀行股份有限公司


法定代理人  龐德明Stefano Paolo Bertamini



上列抗告人因與相對人陳嘉雯、陳□1、陳□2、陳□3等間代位
撤銷遺產分割登記等事件，對於中華民國111年8月17日臺灣臺北
地方法院111年度補字第1758號裁定，關於核定訴訟標的價額部
分，提起抗告，本院裁定如下： 
    主  文
原裁定關於核定訴訟標的價額部分廢棄。
本件訴訟標的價額核定為新臺幣叁拾萬零玖佰肆拾捌元。
抗告訴訟費用由相對人負擔。
    理  由
一、按訴訟標的之價額，由法院核定。核定訴訟標的之價額以起
    訴時之交易價額為準；無交易價額者，以原告就訴訟標的所
    有之利益為準。以一訴主張數項標的者，其價額合併計算之
    。但所主張之數項標的互相競合或應為選擇者，其訴訟標的
    價額，應依其中價額最高者定之。民事訴訟法第77條之1第1
    項、第2項、第77條之2第1項定有明文。又債權人依民法第2
    44條第1項、第4項規定行使撤銷權及回復原狀請求權，係屬
    其固有之權利，與代位權係代位行使債務人之權利者不同。
    債權人以一訴依該條第1項請求撤銷詐害行為，並依第4項請
    求回復原狀，係欲達成使其債權獲得清償之單一經濟目的，
    應以其如獲勝訴判決所受之利益為準，兩者之訴訟標的並無
    不同，且互相競合，原則上以其主張之債權額為準；但被撤
    銷法律行為標的即回復原狀之標的價額低於債權人主張之債
    權額時，則以該被撤銷法律行為標的即回復原狀之標的價額
    計算。而在債權人提起撤銷債務人與其餘繼承人之遺產分割
    協議及不動產之分割繼承物權行為，並請求登記名義人塗銷
    分割繼承登記之訴時，因其目的均在回復債務人對遺產所得
    享有之權利，即應按遺產之價額，依債務人應繼分之比例計
    算，而非依遺產之價額計算；如債務人遺產應繼分比例之價
    額低於債權人主張之債權額時，則以該遺產應繼分比例之價
    額計算訴訟標的之價額（本院暨所屬法院109年法律座談會
    民事類提案第16號研討結果參照）。
二、抗告人主張相對人陳嘉雯無力清償伊之新臺幣（下同）30萬
    0,948元債權（下稱系爭債權），訴外人即陳嘉雯之父陳成
    月死亡後，遺有臺北市○○區○○段○○段000○00000地號土地（
    權利範圍1/4，下稱系爭土地）及其上同段1394建號建物（
    權利範圍全部，下稱系爭建物，合稱系爭房地），由繼承人
    即相對人為遺產分割協議，由相對人陳□1、陳□2、陳□3
    取得，於民國110年10月25日辦理分割繼承登記，害及系爭
    債權。爰依民法第244條第1項、第4項規定，求為命撤銷相
    對人間所為分割協議之債權行為及繼承登記之物權行為，及
    相對人陳□1、陳□2、陳□3應塗銷繼承登記並回復登記為
    相對人公同共有之判決。原法院核定其訴訟標的價額為283
    萬3,723元，抗告人不服，提起本件抗告。
三、抗告人起訴請求撤銷遺產分割登記等訴訟，聲明求為：㈠相
    對人間就系爭房地所為分割協議之債權行為及繼承登記之物
    權行為均應撤銷。㈡相對人陳□1、陳□2、陳□3應將繼承登
    記塗銷並回復登記為相對人公同共有（見原法院卷第7頁）
    。依內政部不動產交易實價登錄查詢資料（見原法院卷第51
    頁），與系爭建物相近路段、面積之不動產（含基地），於
    起訴相近時點交易之價格約為每坪47萬6,000元，系爭建物
    總面積78.72平方公尺（見原法院卷第31頁之建物登記第二
    類謄本），換算為23.8128坪（見原法院卷第53頁），系爭
    房地之交易價格為1,133萬4,893元（即476,000元×23.8128
    坪＝11,334,893元，元以下四捨五入，下同），是系爭房地
    按相對人陳嘉雯應繼分之比例計算價額為283萬3,723元（即
    11,334,893×1/4＝2,833,723），高於系爭債權額30萬0,948
    元（見抗證1債權計算書），依上說明，本件訴訟標的價額
    應核定為30萬0,948元，原裁定核定為283萬3,723元，尚有
    未合，原裁定既有可議，抗告人指摘原裁定此部分不當，為
    有理由，爰將原裁定關於核定訴訟標的價額部分廢棄，改裁
    定如主文第2項所示；又原裁定關於核定訴訟標的價額部分
    既經廢棄，其命補繳裁判費部分，自失附麗，併此敘明。
四、據上論結，本件抗告為有理由，爰裁定如主文。
中　　華　　民　　國　　111 　年　　10 　　月　　13 　日
                  民事第十九庭  
                      審判長法  官  魏麗娟
                            法  官  張婷妮
                            法  官  潘進柳
正本係照原本作成。
不得抗告。
中　　華　　民　　國　　111 　年　　10　　月　　14　　日

  　　　　　　　　　　　　　書記官　廖婷璇